【裁判字號】    95,台上,1935
【裁判日期】    950831
【裁判案由】    給付電費
【裁判全文】
最高法院民事判決            九十五年度台上字第一九三五號
    上  訴  人  台灣鐵路管理局餐旅服務總所
    法定代理人  甲○○
    訴訟代理人  蘇章巍律師
    被 上訴 人  台灣電力股份有限公司台北市區營業處
    法定代理人  乙○○
    訴訟代理人  彭國能律師
上列當事人間請求給付電費事件，上訴人對於中華民國九十四年
七月二十七日台灣高等法院第二審判決（九十三年度重上字第六
○七號），提起上訴，本院判決如下：
    主  文
原判決除假執行部分外廢棄，發回台灣高等法院。
    理  由
本件被上訴人主張：兩造於民國七十八年十月間，締結以台北市
○○○路二二號（現已改為台北市○○○路三號）為供電地址之
供電契約（下稱系爭供電契約）後，上訴人除積欠伊九十二年十
月起至九十三年八月止之電費新台幣（下同）八百零七萬六千六
百四十八元外，自九十三年九月至同年十二月間之電費共三百五
十二萬六千八百六十元，亦未給付（於原審就此部分為訴之追加
）。爰依系爭供電契約之法律關係，求為命上訴人如數給付，並
自訴（及追加）狀繕本送達翌日（即八百零七萬六千六百四十八
元自九十三年九月十七日；其餘三百五十二萬六千八百六十元自
九十四年一月二十八日）起加付法定遲延利息之判決。
上訴人則以：被上訴人同意訴外人上嫺有限公司（下稱上嫺公司
）就用電範圍施作電錶分戶，而與上嫺公司成立另一新供電契約
，顯已變更系爭供電契約之主體。其猶依系爭供電契約請求伊給
付電費，自屬無據。縱伊仍為系爭供電契約之主體，被上訴人於
九十一年九月二十五日及十月四日，先後函催伊限期繳納電費，
否則終止系爭供電契約時，伊隨即於同年十月八日函覆要求被上
訴人辦理相關停電作業，亦見該供電契約已因兩造之合意而終止
，或於被上訴人上開催繳期限屆滿伊未繳納時終止，被上訴人再
請求伊給付九十二年十月起至九十三年十二月止之電費，即屬無
理等語，資為抗辯。
原審維持第一審所為命上訴人給付被上訴人八百零七萬六千六百
四十六元本息之判決，駁回上訴人之上訴；並依被上訴人訴之追
加，判命上訴人另給付被上訴人三百五十二萬六千八百六十元之
本息，係以：兩造並不爭執於七十八年十月二十八日訂定系爭供
電契約（用電戶號為000000000號），嗣又依上訴人之
申請，以其名義另分出一用電戶號（000000000號，下
稱系爭用電戶號），經被上訴人於八十年九月二十八日施工完畢
之事實。參酌訴外人上嫺公司前於九十一年八月二十九日曾申請
系爭用電戶之過戶手續，因上訴人之異議，被上訴人即取消上嫺
公司之過戶申請，該用電戶號迄仍為上訴人名義等情，自不因被
上訴人曾依上訴人之函文指示，將電費通知單逕寄上嫺公司，即
認系爭供電契約之主體業已變更（為上嫺公司）。被上訴人雖於
九十一年九月二十五日、十月四日，先後以北市區費字第９１０
９０８９４號，及第９１１００１９０號函（下稱第９１１００
１９０號函），催告上訴人依限繳付積欠電費，否則「依章」處
理（執行停電）。但依被上訴人之營業規則第十一條第一項第三
款規定，是否「依章」處理，其有選擇之權，且仍待被上訴人於
決定後另為終止（供電契約）之意思表示，始生終止之效力。乃
被上訴人既迄未選擇終止供電契約而仍予繼續供電，上訴人於同
年十月八日之九一餐總事字第四三二二號函文（下稱第四三二二
號函），又僅揭明：「本所（上訴人）Ｇ＋２商業層房屋，多年
來均遭上嫺公司占用營業，所生費用，應由上嫺公司負擔，貴公
司（被上訴人）如依章處理時，請副知上嫺公司」等旨，即不足
認定兩造有終止供電契約之意思表示合致；或因上訴人該函之拒
付電費及未依催告期限繳付電費，即謂系爭供電契約已於被上訴
人催告期限屆滿終止。況上訴人之上開第四三二二號函，並非居
於系爭供電當事人（契約主體）之地位，而向被上訴人為終止供
電契約之意思表示，仍不生終止之效力。是被上訴人本於兩造間
未經合法終止之系爭供電契約，請求上訴人給付系爭電費之本息
，即屬有理，應予准許等詞，為其判斷之基礎。
按判決書理由項下，應記載關於攻擊或防禦方法之意見，民事訴
訟法第二百二十六條第三項定有明文。法院為當事人敗訴之判決
，而其關於攻擊防禦方法之意見有未記載於判決理由項下者，即
屬同法第四百六十九條第六款所謂判決不備理由之違法。本件系
爭供電契約之主體並未變更（即仍為兩造），為原審所確定之事
實，果爾，上訴人一再辯稱：系爭供電契約屬繼續性供給契約，
接受供電之上訴人自得隨時終止之。伊已於九十一年十月二日明
確向被上訴人為儘速斷電等終止契約之意思表示；另於九十一年
九月起，被上訴人多次請求伊給付電費之期間，亦逐次（回函）
向被上訴人表達終止契約之意思表示；九十三年六月二十五日更
去函被上訴人重申終止供電契約之意思表示等語（原審卷第二宗
三五頁、三六頁），並提出各該函件為證（一審卷一○七頁至一
二七頁），此與系爭供電契約是否已經終止之判斷，所關頗切，
核屬重要攻擊防禦方法。原審恝置不論，遽為上訴人不利之判決
，依上說明，已有判決不備理由之違誤。又終止契約屬單方之意
思表示，契約當事人之一方因他方遲延給付而催告其履行時，倘
所定履行期限相當，同時表明於期限屆滿仍不履行即終止契約之
旨，自係於催告履行之同時，附有停止條件之終止契約意思表示
。則於他方當事人未依限履行、停止條件成就時，終止契約之意
思表示即生效力。依被上訴人於九十一年十月四日致上訴人之第
９１１００１９０號函文，除於「主旨」表明上訴人已積欠九十
一年九月份電費九十二萬三千五百六十二元，迭催未付，限期於
十月十一日前付清，否則將依「說明欄二、三處理」之意旨外，
更在「說明欄二、三」明確表示「依電業法第七十二條規定，對
用戶欠繳電費，經限期催繳仍不支付者，得執行停電。倘上訴人
逾期仍未繳付，屆時將執行停電」等語（一審卷九三頁）。而就
上訴人之前述歷次回函觀之，其似於催告期滿時仍未繳付積欠之
電費。是否不能依此認定被上訴人得「執行停電」之條件已成就
？系爭供電契約是否不因該條件之成就而告終止？如該供電契約
尚不因條件之成就而終止，其須待被上訴人另為終止之意思表示
之依據為何？均有進一步釐清之必要。原審未遑詳予調查審認，
遽為上訴人敗訴之判決，亦屬難昭折服。上訴意旨，指摘原判決
不當，求予廢棄，非無理由。
據上論結，本件上訴為有理由。依民事訴訟法第四百七十七條第
一項、第四百七十八條第二項，判決如主文。
中    華    民    國  九十五  年    八    月  三十一  日
                      最高法院民事第四庭
                          審判長法官  蘇  茂  秋
                                法官  蘇  達  志
                                法官  陳  碧  玉
                                法官  王  仁  貴
                                法官  劉  靜  嫻
      本件正本證明與原本無異
                                      書  記  官
中    華    民    國  九十五  年    九    月   十三   日
                                                      ｊ


司法院資訊處製作；財團法人民間司法改革基金會備份。
